臺灣臺北地方法院民事判決　　　　　　　96年度訴字第7370號
原　　　告　乙○○
被　　　告　曹文
訴訟代理人　甲○○
上列當事人間請求損害賠償事件，本院於民國96年12月18日言詞
辯論終結，判決如下：
    主      文
被告應給付原告新臺幣貳拾捌萬伍仟捌佰捌拾元，及自民國九十
六年七月十四日起至清償日止，按年息百分之五計算之利息。
原告其餘之訴駁回。
訴訟費用由被告負擔四分之一，餘由原告負擔。
本判決原告勝訴部分得假執行；被告如以新臺幣貳拾捌萬元為原
告預供擔保，得免為假執行。
    事實及理由
一、原告未於最後言詞辯論期日到場，核無民事訴訟法第386 條
    各款所列情形，爰依被告之聲請，由其一造辯論而為判決。
二、原告主張被告於民國95年1 月31日中午12時10分許，駕駛車
    號2R－5919號自用小客車，沿臺北市中山區○○○○道由南
    往北行駛，途經第108 號燈桿處，因與前車未保持適當距離
    之過失，自後追撞原告駕駛之車號4189－EG號自用小客車，
    致原告受有頭部外傷併腦震盪、頸部扭傷、右膝挫傷等傷害
    ，因而支出醫療費用新臺幣（下同）6,680 元，另因必須休
    養六個月無法工作，致損失勞力報酬867,012 元。原告因上
    開傷害，頸部不能有絲豪劇烈動作，復原情況又不如預期，
    且家計浩繁，收入無著，心中煩憂苦悶，精神受有痛苦，亦
    得請求被告給付非財產上損害400,000 元。是被告應賠償原
    告合計1,273,692 元，惟經催討被告迄未給付，為此依民法
    第184 條第1 項前段、第191 條之2 、第193 條第1 項、第
    195 條第1 項規定提起本訴，聲明請求被告給付1,273,692
    元，及自起訴狀繕本送達翌日起至清償日止，按年息5%計算
    之法定遲延利息等情。被告對於過失撞傷原告，致原告支出
    醫療費用6,680 元之事實，並無爭執，惟辯稱原告並未證明
    其無法工作之期間及工作收入損失之數額，被告僅願按最低
    薪資每月15,840賠償原告3 個月之工作收入損失，計47,520
    元等語。
三、按汽車在使用中加損害於他人者，駕駛人應賠償因此所生之
    損害；不法侵害他人之身體或健康者，對於被害人因此喪失
    或減少勞動能力或增加生活上之需要時，應負損害賠償責任
    ，被害人並得請求以相當金額賠償非財產上之損害，民法第
    191 條之2 前段、第193 條第1 項、第195 條第1 項定有明
    文。查原告主張遭被告於前揭時地過失撞傷之事實，為被告
    所不爭，被告並因此經本院以95年度交易字第701 號刑事判
    決判處罪刑在案，有該判決附卷可稽，堪認此部分原告主張
    之事實為可採。則被告自應依上開規定，賠償原告之損害。
    茲就原告所得請求之損害項目數額，分述於後：
  (一)醫療費用：請求金額6,680 元，業據提出醫療費用收據為證
    ，且為原告所不爭，原告應如數賠償。
  (二)不能工作損失：請求金額867,012 元。原告雖陳稱其因本件
    車禍受傷，需休養6 個月，致受867,012 元勞力報酬之損失
    ，並提出存摺及其個人記事簿所載內容，據為工作收入之證
    明。惟觀諸上開證物內容，均未揭示其為原告勞務報酬收入
    之意旨，原告復陳明未申報綜合所得稅亦無其他證明之方法
    ，可見原告就其勞力報酬之損失，尚未盡其舉證之責任。惟
    原告既因受傷而需休養，即可認受有勞動能力減損之損害，
    依民事訴訟法第222 條第2 項規定，當事人已證明受有損害
    而不能證明其數額或證明顯有重大困難者，法院應審酌一切
    情況，依所得心證定其數額。本院即應依卷證所示，定原告
    此項損害之數額。又所謂勞動能力之減損，係以其能力在通
    常情形下可能取得之收入為準，而行政院勞工委員會所公告
    之勞工基本工資，不失為此項收入標準之客觀依據。則以行
    政院勞工委員會於86年10月16日所發布之基本工資額每月15
    ,840 元 ，據為計算原告勞力對價之標準，應屬適當。又原
    告因頸部受傷，迄95年3 月3 日前往馬偕紀念醫院就診時，
    醫師仍囑咐原告宜再休養並配戴頸圈3 個月，可見自原告於
    95年1 月31日受傷以降，迄上開醫囑宜休養之期間，約計 5
    個月，則其不能工作期間，尚得以此作為認定標準。原告主
    張其不能工作期間為6 個月，尚非全然有據；被告辯稱應以
    3 個月計算原告不能工作期間，亦非可取。準此，以原告不
    能工作期間5 個月，按每月薪資損失15,840元計算，原告所
    可請求之勞動能力損害，應認以79,200元（15,840×5 ＝79
    ,200）為適當，原告請求被告賠償勞動能力減損之損害，於
    此範圍內為無不合，逾此範圍則屬無據。
  (三)非財產上損害：請求金額400,000 元。查原告遭被告撞擊，
    受有前揭傷害，致其身體疼痛，行動自由受限，自受有精神
    上痛苦。本院審酌原告之傷勢迄95年11月21日猶需再作適度
    復健，此觀原告提出之診斷證明甚明，及兩造之年齡，被告
    之過失程度及對原告造成之不便等情，認原告請求以400,00
    0 元賠償其非財產上之損害，尚屬偏高，應以200,000 元為
    適當。
四、以上原告所得請求被告賠償之金額，合計285,880元（6,680
    ＋79,200＋200,000＝285,880）。末按給付無確定期限者，
    債務人於債權人得請求給付時，經其催告而未為給付，自受
    催告時起，負遲延責任。其經債權人起訴而送達訴狀，與催
    告有同一之效力；又遲延之債務，以支付金錢為標的者，債
    權人得請求依法定利率計算之遲延利息；應付利息之債務，
    其利率未經約定，亦無法律可據者，週年利率為百分之五，
    民法第229 條第2 項、第233 條第1 項前段、第203 條定有
    明文。從而，原告請求被告給付285,880 元部分，及自起訴
    狀繕本送達翌日即96年7 月14日起至清償日止，按年息5%計
    算之法定遲延利息部分，為有理由，應予准許；逾此範圍之
    請求，為無理由，應予駁回。
五、原告勝訴部分，所命給付之金額未逾50萬元，依民事訴訟法
    第389 條第1 項第5 款規定，應依職權宣告假執行；並依同
    法第392 條第2 項規定，依職權宣告被告如預供擔保得免為
    假執行。
六、據上論斷，本件原告之訴為一部有理由，一部無理由，依民
    事訴訟法第385 條第1 項前段、第79條、第389 條第1 項第
    5 款、第392 條第2 項，判決如主文。
中　　華　　民　　國　　96　　年　　12　　月　　28　　日
                      民事第三庭  法　官　黃明發
以上正本係照原本作成
如對本判決上訴，須於判決送達後20日內向本院提出上訴狀
中　　華　　民　　國　　96　　年　　12　　月　　28　　日
                    　　　　　　  書記官　官碧玲
